【裁判字號】    90,易緝,44
【裁判日期】    900327
【裁判案由】    詐欺
【裁判全文】
台灣台中地方法院刑事判決                            九十年度易緝字第四四號
    公  訴  人  臺灣台中地方法院檢察署檢察官
    被      告  甲○○
右列被告因詐欺案件，經檢察官提起公訴（八十三年度偵字第一九００五號），本院
判決如左：
    主  文
甲○○無罪。
    理  由
一、公訴意旨略以：甲○○係設於台中市工業區○○○路三十六號信錩工業股份有限
    公司（下稱信錩公司）之負責人，因信錩公司積欠漢輝鞋模有限公司（下稱漢輝
    公司）貨款新台幣（下同）一百二十萬五千八百二十一元，甲○○竟基於意圖為
    自己不法之利益，於民國（下同）八十一年十二月十日向漢輝公司之負責人乙○
    佯稱：因信錩公司週轉不靈，若漢輝公司能拋棄百分之六十九之債權，則信錩公
    司願於一週內給付百分三十一之貨款云云，使乙○不疑有詐，而簽訂和解協議書
    ，拋棄百分之六十九之貨款債權，詎甲○○迄至八十三年十一月間均分文未付，
    且將資金移往大陸，乙○始知受騙。因認被告甲○○涉犯刑法第三百三十九條第
    二項之詐欺得利罪嫌云云。
二、按犯罪事實應依証據認定之，無證據不得推定其犯罪事實。又不能證明被告犯罪
    者，應諭知無罪之判決，刑事訴訟法第一百五十四條、第三百零一條第一項定有
    明文。又按事實之認定，應憑証據，如未能發現相當証據或証據不足以証明，自
    不能以推測或擬制之方法，以為裁判之基礎，最高法院四十年台上字第八六號判
    例均著有明文。
三、訊據被告甲○○矢口否認有詐騙乙○之意，辯稱：伊無意騙乙○，伊因於八十二
    年間到大陸被扣留至今始返回台灣等語。經查，公訴人認被告犯詐欺得利罪嫌，
    無非以告發人乙○之指訴，並有合（和）解協議書、証明書影本附卷為據，固非
    無據。惟查，被告甲○○確有與乙○於八十二年十二月十日在信錩公司上址就信
    錩公司積欠漢輝公司之貨款一百二十萬五千八百二十一元，以漢輝公司拋棄百分
    之六十九債權之方式，即信錩公司償付漢輝公司三十七萬三千八百零五元和解等
    情，業據告發人乙○陳明在卷，並有和解協議書及證明書在卷可佐，惟依上揭和
    解協議書及証明書，僅能証明雙方確有達成和解，雖和解條件嗣後未依約履行，
    亦係民事債務不履行問題，亦不足証明被告以上開和解條件與漢輝公司達成和解
    ，係有騙取乙○拋棄漢輝公司對信錩公司之部分債權之詐欺犯意，且無証據証明
    被告係施用詐術使告發人因之陷於錯誤；再查，本件和解成立係於八十一年十二
    月十日之事實，亦有和解協議書可佐，而被告確自八十二年二月、三月間在大陸
    ，先由莆田中級人民法院扣留其出入境通行証，並限其結案前不得離境，經被告
    出境，再於八十二年間入境大陸後，再於八十二年八月間經莆田中級人民法院決
    定應對被告採取監視居住措施，即遭大陸扣留至九十年一月二十日始返回台灣等
    情，亦有被告出入境紀錄、海峽兩岸關係協會八十二年十一月二十九日函覆海峽
    交流基金會之函文、莆田市中級人民法院監視居住決定書、財團法人海峽交流基
    金會函詢海峽兩岸關係協會關於被告甲○○被扣留之事之函文可佐，是被告辯稱
    其並非逃匿，而係遭大陸扣留等語，顯非無據，亦可採信；再查，信錩公司除與
    本件債權人漢輝公司達成和解外，亦與其他多達四十餘家債權人以同一和解條件
    即以總債款之百分三十一達成和解等情，業據被告甲○○陳明在卷，核與告訴人
    之代表人乙○於本院所述相符，乙○並供稱：其他廠商都有去和解，其他廠商有
    拿到三成等語（八十七年九月四日本院訊問），並有被告於八十一年間委由公誠
    律師事務所阮禎民律師以該和解條件清理信錩公司債務之公告、通知及和解方案
    附卷可佐，又臺灣臺中地方法院檢察署檢察官八十一年度偵字第一七九七五、一
    九二五一號不起訴處分書亦載明此事，亦有上開不起訴處分書在卷可憑，並經本
    院依職權調閱上開偵查卷內，確附有信錩公司於八十一年十二月十日與四十五家
    債權人達成和解之合解協議書影本四十五份可佐，足証被告確係以一同和解條件
    與多家債權人達成和解，並非以該和解條件騙取告發人拋棄漢輝公司部分債權甚
    明，倘被告有意詐騙告發人，又何須履行其他債權人之和解條件。此外，復查無
    其他積極証據足資証明被告甲○○係出於詐騙故意，而對告發人施以詐術，使其
    同意達成和解，自難僅因被告俟後未依約履行和解條件，未履行民事債務，即推
    定被告於訂定和解契約之際，係出於詐欺犯意。縱上所述，本件犯罪証據不足，
    爰依法為無罪之諭知。
據上論斷，應依刑事訴訟法第三百零一條第一項前段，判決如主文。
本案經檢察官簡文鎮到庭執行職務。
中華      民      國    九十      年      三      月      二十七  日
                                        臺灣臺中地方法院刑事第一庭
                                            法  官    黃  家  慧
右正本證明與原本無異。
如不服本判決，應於送達後十日內向本院提出上訴狀(須附繕本)，上訴於台灣高等
法院台中分院。
                                            書記官
中      華      民      國    九十      年      三      月      二十七  日


司法院資訊處製作；財團法人民間司法改革基金會備份。
